【裁判字號】    97,上訴,1396
【裁判日期】    980331
【裁判案由】    違反槍砲彈藥刀械管制條例
【裁判全文】
臺灣高等法院臺南分院刑事判決        97年度上訴字第1396號
上  訴  人
即  被  告  甲○○
指定辯護人  本院公設辯護人  乙○○
上列上訴人因違反槍砲彈藥刀械管制條例案件，不服臺灣臺南地
方法院97年度訴字第1064號中華民國97年11月6日第一審判決（
起訴案號：臺灣臺南地方法院檢察署97年度偵字第6105號），提
起上訴，本院判決如下：
    主  文
原判決撤銷。
甲○○未經許可，寄藏可發射子彈具有殺傷力之改造槍枝，處有
期徒刑年貳月，併科罰金新臺幣伍萬元，罰金如易服勞役，以
新臺幣壹仟元折算壹日。
扣案如附表編號1所示之改造槍枝壹枝、如附表編號2所示之（驗
餘）制式子彈拾顆均沒收。
    事  實
一、甲○○明知可發射子彈具有殺傷力之改造手槍及具有殺傷力
    之制式及改造子彈，分屬槍砲彈藥刀械管制條例第4條第1項
    第1款及第2款所列管之槍砲及彈藥，非經中央主管機關之許
    可，不得持有、寄藏，竟於民國92年8、9月間某日，在臺南
    縣白河鎮河東里糞箕湖186之11號住處，明知沈文德（已死
    亡）當場交付之如附表編號1所示之可發射子彈而具有殺傷
    力之改造手槍1枝（含彈匣2個，係仿BERETTA廠92FS型半自
    動制式手槍換裝土造金屬槍管而成，槍枝管制編號：000000
    0000號）及如附表編號2所示可供上開槍枝使用而具殺傷力
    之制式子彈15顆及附表編號3所示之具殺傷力之非制式子彈8
    顆（由金屬彈殼組合直徑9.0±0.5mm金屬彈頭而成，共27顆
    ，僅8顆有殺傷力）係可發射子彈具有殺傷力之改造槍枝及
    具有殺傷力之子彈，竟受託予以寄藏而予收受，進而未經許
    可將上開槍枝、子彈寄藏在上址房間之衣櫥內。迄於97年4
    月16日12時35分許，為警持搜索票在上開住處查獲，並扣得
    上開槍枝、子彈（附表編號2所示之制式子彈15顆，其中5顆
    業於送鑑定時試射擊發用畢、附表編號3所示之非制式子彈
    27顆均於送鑑定時試射擊發用畢）。
二、案經內政部警政署保安警察第三總隊第二大隊報請臺灣臺南
    地方法院檢察署檢察官偵查起訴。
    理  由
壹、按被告以外之人於審判外之言詞或書面陳述，除法律有規定
    者外，不得作為證據；又被告以外之人於審判外之陳述，雖
    不符合同法第159條之1至第159條之4之規定，但經當事人於
    審判程序同意作為證據，法院審酌該言詞陳述或書面陳述作
    成時之情況，認為適當者，亦得為證據。當事人、代理人或
    辯護人於法院調查證據時，知有第159條第1項不得為證據之
    情形，而未於言詞辯論終結前聲明異議者，視為有前項之同
    意，刑事訴訟法第159條第1項及第159條之5分別定有明文。
    查本判決下列所引用之各該被告以外之人於審判外之陳述（
    包含書面陳述），雖屬傳聞證據，惟檢察官、被告及其辯護
    人於本院準備程序及審判期日就上開証據之証據能力，均表
    示無意見，本院審酌上開證據資料製作時之情況，尚無違法
    不當及證明力明顯過低之瑕疵，亦認為以之作為證據應屬適
    當，從而揆諸上開規定，均得作為本件之証據。
貳、
一、上開事實，業據被告甲○○於警詢、偵查中、原審及本院審
    理時均坦承不諱（見偵查卷第11、44頁、原審卷第24、37頁
    、本院卷第47頁），且有查獲現場照片6幀可稽（見偵查卷
    第29至31頁）；並有如附表編號1所示之改造槍枝、及如附
    表編號2、3所示之具有殺傷力制式及非制式子彈扣案可證。
    而上開扣案之改造手槍、子彈經送請內政部警政署刑事警察
    局（下稱刑事局）以性能檢驗法、試射法鑑定結果：其中如
    附表編號1所示之槍枝，係仿BERETTA廠92FS型半自動制式手
    槍換裝土造金屬槍管，擊發功能正常，可供擊發適用子彈使
    用，認具殺傷力；而又如附表編號2所示之送鑑子彈15顆，
    認均係口徑9.0mm制式子彈，經採樣5顆試射，均可擊發，認
    具殺傷力，如附表編號3之送鑑子彈27顆，認均係非制式子
    彈，由金屬彈殼組合直徑9. 0±0.5mm金屬彈頭而成，經第1
    次採樣9顆，其中1顆可擊發，認具殺傷力，另8顆均無法擊
    發，認不具殺傷力等情，嗣第2次就剩餘18顆，全部試射結
    果，其中7顆可擊發，具殺傷力，另11顆均無法擊發，認不
    具殺傷力等情，有該局97年5月12日刑鑑字第0970059203 號
    鑑定書、98年2月3日刑鑑字第0980007310號函在卷（見偵查
    卷第51頁、本院卷第28頁）可證。
二、至辯護意旨另謂查扣之改造手槍係以性能檢驗法鑑定，僅形
    式上檢測該手槍之機械性能而已，並未實際以實射擊發，且
    該鑑定書鑑驗結果所謂「可擊發適用之子彈」，究竟可擊發
    何種子彈？射擊適用子彈所產生之彈頭動能係每平方公尺多
    少焦耳？射擊適用子彈所產生之彈頭動能是否已達可穿透人
    體皮肉層而具殺傷力之程度？均未加鑑定，即不能做出「認
    具殺傷力」之結果，而請求應以試射鑑定云云。但按槍枝之
    鑑定，非必以試射為唯一之鑑驗方法，如依「性能檢驗法」
    實際操作送鑑槍枝之機械結構與功能，經檢測後認其結構完
    整且擊發功能良好正常，可供擊發適用子彈使用，而為具殺
    傷力之研判，茍非其鑑定有未盡確實或欠缺完備情事，即不
    得以未經實彈射擊鑑測，遽認其鑑定結果為不可採取（最高
    法院97年度台上字第1117號判決意旨參照）。從而以「實彈
    試射」乃鑑定槍枝有無殺傷力之方法之一，並非唯一方法，
    換言之，鑑定槍枝有無殺傷力並非必經試射程序。本案槍枝
    之殺傷力有無，既經內政部警政署刑事警察局就扣案槍枝經
    「機械性能之鑑定方法」鑑定，而認係換裝土造金屬槍管改
    造而成，機械性能良好，擊發功能正常，可供擊發適用子彈
    使用，認具殺傷力；其鑑定結果已足採信，被告對其憑信性
    尚無具體質疑，自無再度以試射方法鑑定之必要，附此敘明
    。
三、綜上證據資料，被告自白應與事實相符，本件事證明確，被
    告寄藏具殺傷力之槍枝、子彈之犯行洵堪認定。
參、論罪科刑之理由
一、按未經許可持有手槍，其持有之繼續，為行為之繼續，亦即
    一經持有手槍，罪已成立，但其完結須繼續至持有行為終了
    時為止。其間法律縱有變更，然其行為既繼續實施至新法施
    行以後，即與犯罪後法律有變更之情形不同，不生新舊法比
    較適用之問題（最高法院著有95年度臺上字第2250號判決意
    旨參照）。查本件被告最初自92年8、9月間間某日起寄藏上
    開改造手槍之行為，雖係在槍砲彈藥刀械管制條例於94 年1
    月26日修正公布自同年月28日生效施行之前，然其犯罪行為
    繼續至97年4月16日為警查獲時，始告終了，其寄藏行為之
    終了既在該條例修正公布施行後，自無行為後法律變更可言
    ，應適用裁判時之現行槍砲彈藥刀械管制條例第8條第4項論
    處，合先敘明。
二、核被告甲○○所為，係犯違反槍砲彈藥刀械管制條例第8 條
    第4項之寄藏改造槍枝罪及同法第12條第4項之寄藏子彈罪，
    被告以一寄藏行為，同時寄藏具殺傷力之改造手槍與子彈，
    乃一行為觸犯二罪名之想像競合犯，應依刑法第55條前段規
    定，從一重之違反槍砲彈藥刀械管制條例第8條第4項之寄藏
    改造槍枝罪處斷。
三、另如附表編號3所示之非制式子彈經扣案為27顆，因第1次鑑
    驗僅就其中採樣9顆而為試射鑑定，結果認其中1顆認有殺傷
    力，而經檢察官起訴在案，至驗餘子彈18顆，經本院於審理
    中送請鑑定試射後其中7顆認有殺傷力，則因此部份經鑑定
    認有殺傷力，則與已起訴之部分有裁判上一罪關係，而為起
    訴效力所及，本院自應併予審理，附此敘明。
肆、撤銷改判之理由
一、原審以被告罪証明確，因予論罪科刑，固非無見。但查：如
    前述，就扣案如附表編號3所示之27顆土造子彈，經二次鑑
    驗結果，共有8顆子彈認有殺傷力（第1次為1顆、第2次為7
    顆），而均需併予論罪科刑，然原判決僅就第1次鑑驗試射9
    顆，其中1顆具殺傷力之子彈部分予以論罪科刑，至其餘18
    顆部份僅於理由欄中敘明而未就其中7顆有殺傷力之子彈部
    份予以論罪，尚有未洽。
二、被告上訴以原審量刑過重及未依試射法鑑定系爭改造手槍有
    無殺傷力而指摘原判決不當，雖為無理由，但原判決既有上
    開可議之處，即屬無可維持，應由本院將原判決予以撤銷改
    判。爰審酌被告非法寄藏具殺傷力之改造手槍及子彈，對於
    他人生命、身體安全及社會治安造成潛在危害，惟考量被告
    寄藏持有上開槍彈期間未供其他犯罪，，所生危害非重，且
    犯罪後尚能坦白承認，態度良好等一切情狀，量處如主文第
    二項所示之刑，併就罰金刑部分諭知易服勞役以新臺幣壹千
    元折算壹日之折算標準。
三、扣案如附表編號1所示之槍枝及如附表編號2所示之驗餘子彈
    ，均屬違禁物，應依刑法第38條第1項第1款之規定予以沒收
    。至於鑑驗試射之子彈部分因業經試射，已非具殺傷力之子
    彈而失其違禁性，均非屬違禁物，爰不為沒收之諭知。又本
    件被告犯罪情狀於客觀上並無足以引起一般同情而認即予宣
    告法定最低刑期仍嫌過重之情事，且亦不符合宣告緩刑之要
    件，爰未依刑法第59條之規定酌減其刑或諭知緩刑之宣告，
    併此敘明。
伍、論罪法條
一、刑事訴訟法第369條第1項前段、第364條、第299條第1項前
    段。
二、槍砲彈藥刀械管制條例第8條第4項、第12條第4項。
三、刑法第11條前段、第55條、第42條第3項、第38條第1項第1
    款。
本案經檢察官羅清溪到庭執行職務。
中    華    民    國    98    年    3     月    31    日
                  刑事第四庭    審判長法  官  吳志誠
                                      法  官  高明發
                                      法  官  羅心芳
以上正本證明與原本無異。
如不服本判決應於收受送達後10日內向本院提出上訴書狀，其未
敘述上訴理由者，並得於提起上訴後10日內向本院補提理由書（
均須按他造當事人之人數附繕本）「切勿逕送上級法院」。
                                      書記官  蔡振豐
中    華    民    國    98    年    3     月    31    日
附錄本案論罪科刑法條全文：
槍砲彈藥刀械管制條例第8條
未經許可，製造、販賣或運輸鋼筆槍、瓦斯槍、麻醉槍、獵槍、
空氣槍或第4條第1項第1款所定其他可發射金屬或子彈具有殺傷
力之各式槍砲者，處無期徒刑或5年以上有期徒刑，併科新臺幣1
千萬元以下罰金。
未經許可，轉讓、出租或出借前項所列槍枝者，處5年以上有期
徒刑，併科新臺幣1千萬元以下罰金。
意圖供自己或他人犯罪之用，而犯前二項之罪者，處無期徒刑或
7年以上有期徒刑，併科新臺幣1千萬元以下罰金。
未經許可，持有、寄藏或意圖販賣而陳列第1項所列槍枝者，處
3年以上10年以下有期徒刑，併科新臺幣700萬元以下罰金。
第 1 項至第 3 項之未遂犯罰之。
槍砲彈藥刀械管制條例第12條
未經許可，製造、販賣或運輸子彈者，處1年以上7年以下有期徒
刑，併科新台幣500萬元以下罰金。
未經許可，轉讓、出租或出借子彈者，處6月以上5年以下有期徒
刑，併科新台幣300萬元以下罰金。
意圖供自己或他人犯罪之用，而犯前二項之罪者，處3年以上10
年以下有期徒刑，併科新台幣700萬元以下罰金。
未經許可，持有、寄藏或意圖販賣而陳列子彈者，處5年以下有
期徒刑，併科新台幣300萬元以下罰金。
第1項至第3項之未遂犯罰之。
附表：
┌─┬───────────┬───┬────────┐
│編│  名              稱  │數  量│  備        註  │
│號│                      │      │                │
├─┼───────────┼───┼────────┤
│1 │仿義大利BERETTA廠92FS │1把   │經鑑定認係改造手│
│  │型半自動制式手槍製造之│      │槍，由仿BERETTA │
│  │槍枝（含彈匣貳個；槍枝│      │廠92FS型半自動手│
│  │管制編號：0000000000）│      │槍製造之槍枝，換│
│  │                      │      │裝土造金屬槍管及│
│  │                      │      │土造金屬滑套而成│
│  │                      │      │，擊發功能正常，│
│  │                      │      │可供擊發適用子彈│
│  │                      │      │使用，認具殺傷力│
│  │                      │      │。              │
├─┼───────────┼───┼────────┤
│2 │制式子彈              │15顆  │經鑑定認均係口徑│
│  │                      │（鑑定│9mm制式子彈，採 │
│  │                      │試射後│樣5顆試射，均可 │
│  │                      │餘10顆│擊發，認具殺傷力│
│  │                      │）    │。              │
├─┼───────────┼───┼────────┤
│3 │非制式子彈            │27顆（│經鑑定認係非制式│
│  │                      │全部經│子彈，由金屬彈殼│
│  │                      │試射擊│組合直徑9.0±0.5│
│  │                      │發用畢│mm金屬彈頭而成，│
│  │                      │）    │第1次經採樣9顆試│
│  │                      │      │射：1顆，可擊發 │
│  │                      │      │，認具殺傷力；8 │
│  │                      │      │顆，均無法擊發，│
│  │                      │      │認不具殺傷力；驗│
│  │                      │      │餘18顆，經第2次 │
│  │                      │      │送請鑑定，其中7 │
│  │                      │      │顆認有殺傷力，其│
│  │                      │      │餘11顆則無殺傷力│
│  │                      │      │。              │
└─┴───────────┴───┴────────┘


司法院資訊處製作；財團法人民間司法改革基金會備份。
